臺灣士林地方法院刑事判決
111年度交易字第26號
公  訴  人  臺灣士林地方檢察署檢察官
被      告  黃廷光



上列被告因過失傷害案件，經檢察官提起公訴（110年度偵字第1
6926號），本院判決如下：
    主  文
黃廷光犯過失傷害罪，處拘役拾伍日，如易科罰金，以新臺幣壹
仟元折算壹日。
    事  實
一、黃廷光於民國110年3月5日上午7時55分許，駕駛車牌號碼00
    0-0000號計程車沿臺北市南港區成美橋第3車道由北往南方
    向行駛，欲右轉至南港路3段時，本應注意車輛右轉彎時，
    應禮讓直行車先行，且在多車道右轉彎時，應距交岔路口三
    十公尺前顯示方向燈或手勢，換入外側車道，而依當時之情
    形，並無不能注意之情事，竟疏未注意顯示右轉方向燈，亦
    未讓直行車先行，即貿然右轉，適馬愷杰騎乘腳踏自行車，
    沿同路段第3車道同向騎乘至該處，馬愷杰見狀因而閃避不
    及，其所騎乘之腳踏自行車之左前車輪遂自後方撞及上開計
    程車右後車尾，馬愷杰因而人車倒地，並受有左肘與左膝挫
    擦傷等傷害。　　
二、案經馬愷杰訴由臺北市政府警察局南港分局報告臺灣士林地
    方檢察署檢察官偵查起訴。
    理  由
壹、程序方面
    被告以外之人於審判外之言詞或書面陳述，除法律有規定者
    外，不得作為證據，刑事訴訟法第159條第1項固有明文。惟
    被告以外之人於審判外之陳述，經當事人於審判程序同意作
    為證據，法院審酌該言詞陳述或書面陳述作成時之情況，認
    為適當者，亦得為證據，刑事訴訟法第159條之5第1項亦有
    明文。查本判決下列所引用之被告以外之人於審判外之言詞
    或書面陳述，雖屬傳聞證據，惟均經檢察官、被告黃廷光於
    本院審理程序中表示同意作為證據（本院111年度交易字第2
    6號卷【下稱本院卷】第161頁至第162頁），本院審酌此等
    證據資料製作時之情況，尚無違法不當及證明力明顯過低之
    瑕疵，亦認為以之作為證據應屬適當，故揆諸前開規定，爰
    逕依刑事訴訟法第159條之5規定，認前揭證據資料均例外有
    證據能力，合先敘明。又本判決所引用其他資以認定事實所
    憑之非供述證據，經本院提示後，檢察官、被告均不爭執證
    據能力，復無證據足認係公務員違背法定程序所取得，亦均
    有證據能力。
貳、實體方面：
一、認定事實之證據及理由：
  ㈠上揭犯罪事實，業據被告坦承其於右轉時確實有疏未注意顯
    示右轉方向燈之過失等語（本院卷第119頁），核與證人即
    告訴人馬愷杰於警詢及檢察事務官詢問時之證述均相符（臺
    灣士林地方檢察署110年度偵字第16926號卷【下稱偵卷】第
    25頁、第11至15頁、第75至77頁），並有臺北市政府警察局
    南港分局道路交通事故現場圖、臺北市政府警察局南港分局
    交通分隊道路交通事故補充資料表、臺北市政府警察局南港
    分局道路交通事故調查報告表㈠、㈡、臺北市政府警察局南港
    分局道路交通事故當事人登記聯單、臺北市政府警察局道路
    交通事故肇事人自首情形紀錄表（偵卷第21頁至第30頁）、
    現場及車損照片共17張（偵卷第31至33頁）、監視器錄影檔
    案及監視器錄影畫面翻拍照片共18張（偵卷第35至43頁）、
    告訴人馬愷杰之臺北市立聯合醫院忠孝院區驗傷診斷證明書
    （偵卷第17頁）、本院勘驗筆錄及附件照片（本院卷第157
    頁至第160頁、第167頁至第207頁）等資料在卷可佐，已足
    認被告前開不利於己之自白核與事實相符。
  ㈡按汽車行駛至交岔路口，其行進、轉彎，應依下列規定：一
    、應遵守燈光號誌…；四、右轉彎時，應距交岔路口三十公
    尺前顯示方向燈或手勢…。道路交通安全規則第102條第1項
    第1、4款規定甚明。查：本件交通事故發生時，天候晴、日
    間自然光線、柏油路面乾燥無缺陷、無障礙物且視距良好等
    情，有道路交通事故調查報告表㈠及現場照片在卷可證（偵
    卷第26頁、第31頁），被告客觀上並無不能注意之情況，卻
    疏未注意於右轉時顯示右邊方向燈，亦未注意讓直行車先行
    ，即貿然右轉，導致告訴人閃避不及而發生碰撞，告訴人並
    因此受有前揭傷害，顯見被告就本件交通事故之發生具有過
    失，且其過失與告訴人受傷之結果間有相當因果關係。至被
    告雖辯稱：案發當時告訴人車速過快，且告訴人沒有減速，
    是他煞車煞不住自己撞上來，告訴人錯比較多等語（本院卷
    第161頁、第163頁）。惟查：依卷附事證，尚無從認定告訴
    人有何車速過快之情，且按刑法之過失傷害罪，祇以加害人
    之有過失為致傷害之一原因為已足，不因告訴人亦有過失而
    影響於犯罪之成立，但得審酌各方過失程度，為量刑輕重之
    標準，有關告訴人是否與有過失乙節，僅係被告與告訴人間
    民事賠償責任之過失比例分配問題，並不因此影響被告過失
    責任有無之認定。是告訴人對於本件交通事故之發生，縱有
    超速或疏未注意車前狀況之過失，仍不能解免被告應負之過
    失責任，併此敘明。
　㈢綜上，被告所犯上開過失傷害犯行，事證明確，洵堪認定，
    應予依法論科。
　㈣至公訴意旨雖認被告前揭過失行為，尚導致告訴人受有左側
    舟狀腕骨骨折之傷害云云（本院卷第164頁）。惟查：公訴
    意旨固提出告訴人之111年5月25日臺北市立聯合醫院（忠孝
    院區）診斷證明書（本院卷第25頁）為證，證明告訴人確實
    受有左側舟狀腕骨骨折之傷害，然據前開診斷證明書所記載
    ，告訴人係於110年3月22日門診追蹤時，方發現骨折情形，
    距本件交通事故發生之日已有17日，而可能導致告訴人受有
    前開傷勢之原因甚多，是以，於卷內查無其他積極證據足資
    佐證之情形下，尚難認定告訴人所受前開傷害與被告前開過
    失行為間具因果關係存在，而難為以之對被告不利之認定，
    併此敘明。
二、論罪科刑：
　㈠核被告所為，係犯刑法第284條前段之過失傷害罪。按對於未
    發覺之罪自首而受裁判者，得減輕其刑，刑法第62條前段定
    有明文，故犯罪行為人應於「有偵查犯罪職權之公務員未發
    覺其犯罪事實之前自首犯罪」，且「接受裁判」，兩項要件
    兼備，始有此自首減輕其刑規定之適用，倘若無願受裁判之
    表示，即與自首之條件不符。經查：本案報案人或勤指中心
    轉來資料未報明肇事人姓名，然處理人員前往現場處理時，
    被告固在場並當場承認其為肇事人乙情，有道路交通事故肇
    事人自首情形紀錄表1紙在卷可稽（偵卷第30頁），惟被告
    於本院準備程序中無故未到庭，經員警拘提未果，嗣經本院
    發布通緝後，於111年8月7日為警緝獲，此亦有本院通緝書
    、臺北市政府警察局北投分局通緝案件報告書各1 份附卷可
    憑，是被告並無接受裁判之意願，自與刑法第62條自首之要
    件不合，無從據以減輕其刑，附此說明。
　㈡爰以行為人責任為基礎，並審酌被告駕駛動力交通工具參與
    交通，其本應注意於右轉時顯示方向燈，並注意右側車輛，
    竟疏未注意因而肇致本案交通事故，使告訴人因此受有上開
    傷害，確實具有相當之可非難性；復斟酌被告犯後坦承未顯
    示方向燈之過失，然終未能與告訴人達成和解，而未賠償告
    訴人所受損失之犯後態度，併審酌告訴人因本件交通事故所
    受之傷勢程度、被告、告訴人之過失程度，被告之素行，及
    其自述五專肄業之智識程度、現擔任外送員、無須扶養之家
    人之家庭生活經濟狀況（本院卷第164頁）等一切情狀，量
    處如主文所示之刑，並諭知易科罰金之折算標準，以資警惕
    。
據上論斷，應依刑事訴訟法第299條第1項前段，判決如主文。
本案經檢察官王碩志提起公訴，檢察官王芷翎到庭執行職務。
中　　華　　民　　國　　111 　年　　10　　月　　14　　日
                  刑事第三庭　法  官  李郁屏
以上正本證明與原本無異。
如不服本判決，應於判決送達後20日內向本院提出上訴狀（應抄
附繕本），並應敘述具體理由。其未敘述上訴理由者，應於上訴
期間屆滿後20日內向本院補提理由書 (均須按他造當事人之人數
附繕本 )「切勿逕送上級法院」。告訴人或被害人如對於本判決
不服者，應具備理由請求檢察官上訴，其上訴期間之計算係以檢
察官收受判決正本之日期為準。
因疫情而遲誤不變期間，得向法院聲請回復原狀。
                              書記官  李登寶　　　　　
中　　華　　民　　國　　111 　年　　10　　月　　14　　日
附錄本案所犯法條：
刑法第284條
因過失傷害人者，處一年以下有期徒刑、拘役或十萬元以下罰金
；致重傷者，處三年以下有期徒刑、拘役或三十萬元以下罰金。